【裁判字號】    90,訴,522
【裁判日期】    900524
【裁判案由】    偽造文書等
【裁判全文】
臺灣臺南地方法院刑事判決                            九十年度訴字第五二二號
    公  訴  人  臺灣台南地方法院檢察署檢察官
    被      告  甲○○
右列被告因偽造文書等案件，經檢察官提起公訴（九十年度偵字第二六０四號)，本
院判決如左：
    主  文
甲○○共同偽造公印文，處有期徒刑陸月，如易科罰金以參佰元折算壹日。扣案如附
表所示之身分證壹張、信用卡參張均沒收。
    事  實
一、甲○○前於民國八十九年間，因公共危險罪，經法院判處有期徒刑三月確定，於
    同年十二月十九日易科罰金執行完畢，仍不知悔改，於雜誌上見到信用卡借款之
    廣告，竟意圖為自己不法之所有，與綽號「小莊」姓名、住所均不詳之成年男子
    基於犯意之聯絡，計謀以偽造之銀行信用卡，詐取財物，其先於民國九十年二月
    一日晚上八時卅分許，在高雄市○○路與新田路交岔路口附近，交付其相片二張
    及新台幣（下同）五千元予「小莊」，供「小莊」偽造貼上其相片並蓋有偽造「
    台南縣政府」鋼印印文之如附表所示王文欽國民身分證一張足生損害於戶政機關
    對於國分身分證管理之正確性及王文欽受不當訴訟危險之損害，「小莊」於同年
    月七日下午六時卅分許，在同市○○路與一心路交岔路口附近，交付該張偽造之
    王文欽國民身分證一張及持卡人為「王文欽」如附表所示之渣打銀行及台新銀行
    信用卡各一張及持卡人英文名稱為「ＣＨＡＮＧ  ＫＵＡＮＧ  ＨＳＩＮＧ」之
    新竹國際商銀（公訴人誤載泛亞銀行）之信用卡一張，甲○○隨即在「王文欽」
    二張信用卡背後偽簽「王文欽」之署名，在「ＣＨＡＮＧ  ＫＵＡＮＧ  ＨＳＩ
    ＮＧ」之信用卡背面偽簽「李駿益」之署名，而足生損害於「王文欽」及「李駿
    益」，並於同年月十九日下午二時卅分許至中國信託商業銀行西台南分行，持上
    開偽造之國民身分證及台新銀行信用卡，意圖為自己不法之利益，向該分行助理
    員陳盈月辦理刷卡借款時，為陳盈月發覺國民身分證及信用卡係偽造，乃報警當
    場逮捕甲○○，致未取得借款而未遂，並扣得附表所示之偽造之國民身分證一張
    及信用卡二張。
二、案經台南市警察局第四分報請臺灣台南地方法院檢察署檢察官偵查起訴。
    理  由
一、右揭事實，被告甲○○於警訊、偵查及本院審理中中坦承不諱，且據陳盈月於警
    訊時証述明確，並有偽造之國民身分證一張及信用卡三張扣案足稽。被告之自白
    與事實相符，本案事證明確，被告犯行洵堪認定。
二、核被告所為係犯刑法第二百十八條之偽造公印文罪及同法第二百十六條、第二百
    十二條之行使偽造特種文書罪、第三百三十九條第三項之詐欺得利未遂罪。經查
    信用卡係由發卡機構發給持卡人，表示持卡人為加入發卡機構之信用卡契約之會
    員，有使用信用卡消費之資格，持卡人提示信用卡僅證明其為發卡機構之會員，
    是信用卡核屬刑法第二百十二條之特種文書。又信用卡背面之磁條上雖載有持卡
    人之相關資訊，然該資訊係作為辨識持卡人是否業經發卡銀行授權以刷卡方式消
    費之依據，而於信用卡背面持卡人簽名欄部份簽名者，僅在表徵持卡人之姓名，
    均不能認為信用卡因此而有「用意證明之表示」，亦與上開準私文書之要件不相
    符合。另信用卡交易之運作模式，係持卡人在特約商店消費後，提示信用卡供商
    店登載卡號、消費金額等訊息於簽帳單，並同時向發卡銀行徵詢持卡人之信用狀
    態（如是否超出授權額度、業經終止用卡權利等），一旦發卡銀行發出授權號碼
    表示同意依據持卡人之消費金額墊付，則不問消費者所持有之卡片是否為合法取
    得，發卡銀行均需負擔該消費金額之給付，是以偽造信用卡購買財物者，持卡人
    實際上雖無須給付對價，但出售財物之商店仍能取得發卡銀行所墊付之消費金額
    ，並無損失可言，至若發卡銀行無法向實際刷卡消費者求償，則須自行負擔該損
    失，是於此種案型，持卡人所獲得者係免費購物或接受服務之不法利益，而非其
    實際取得之財物，並應評價為該當於刑法第三百三十九條第二項之詐欺得利罪，
    而非同條第一項之詐欺取財罪。至被告持信用卡預借現金，與一般刷卡消費取得
    商品或服務，均屬現今社會信用卡使用功能，兩者並無二致，而應為相同評價。
    故被告向「小莊」購買偽造之信用卡後，於信用卡背面偽造持卡人署押，再持以
    向銀行預借現金，惟未取得現款時，即被發現而未遂，足以生損害於實際持卡人
    ，係犯刑法第二百十六條、第二百十二條之行使偽造特種文書罪及同法第三百三
    十九條第三項之詐欺得利未遂罪，公訴人認係犯第二百十六條之行使第二百十條
    偽造文書罪及第三百三十九條第三項、第一項之詐欺取財未遂罪，均有誤會，爰
    依法變更起訴法條。又被告就偽造公印文犯行部分，與「小莊」有犯意聯絡及行
    為分擔，應論以共同正犯。再被告偽造公印文再偽造國民身分證，並進而持之行
    使，偽造國民身分證之低度行為應為行使之高度行為所吸收，而行使之輕度行為
    復為偽造之重度行為所吸收，均不另論罪。而被告偽造信用卡及於信用卡背面偽
    造署押之低度行為亦均為持之行使借款之高度行為所吸收，不復另論。被告持信
    用卡向銀行預借現金，惟未取得現款時，即被發現而未遂，為未遂犯，應依刑法
    第二十六條本文規定，減輕其刑。又被告所犯上開三罪間，有方法結果之牽連關
    係，應分別從一重論以偽造公印文罪處斷。爰審酌被告之犯罪動機與手段，犯後
    均坦承犯行，態度尚稱良好等一切情狀，量處如主文所示之刑，並諭知易科罰金
    之折算標準，以資懲儆。扣案如附表所示之身分證一張、信用卡三張為被告所有
    供犯罪所用之物，業據被告自承在卷，均應依刑法第三十八條第一項第二款宣告
    沒收。至身分證上偽造之「台南縣政府」鋼印印文、及信用卡上偽造之「王文欽
    」、「李駿益」之署押，因均分別已附合在身分證及信用卡上，爰不另宣告沒收
    。
據上論斷，應依刑事訴訟法第二百九十九條第一項前段、第三百條，刑法第二十八條
、第二百十八條、第二百十六條、第二百十二條、第三百三十九條第三項、第五十五
條、第二十六條、第三十八條第一項第二款、第四十一條第一項前段，罰金罰鍰提高
標準條例第一條前段、第二條，判決如主文。
中      華      民      國      九十      年      五      月    二十四  日
                                  臺灣臺南地方法院刑事第四庭
                                      法  官      鄧  希  賢
右正本證明與原本無異。
如不服本判決，應於判決送達後十日內向本院提出上訴狀( 應附繕本 )。
                                      書記官      陳  美  蓉
中      華      民      國      九十      年      五      月    二十四  日
附表：
┌───┬─────────┬─────────────┬────────
│編號  │身分證號碼或卡號  │身分證姓名或持卡人        │偽造之署押
├───┼─────────┼─────────────┼────────
│一    │Ｚ000000000        │王文欽                    │
│      │                  │                          │
├───┼─────────┼─────────────┼────────
│二    │0000000000000000  │同右                      │「王文欽」一枚
│      │                  │                          │
├───┼─────────┼─────────────┼────────
│三    │0000000000000000  │同右                      │同右
│      │                  │                          │
├───┼─────────┼─────────────┼────────
│四    │0000000000000000  │CHANG KUANG HSING         │「李駿益」一枚
│      │                  │                          │
└───┴─────────┴─────────────┴────────
附錄法條：
刑法第三百三十九條
  意圖為自己或第三人不法之所有，以詐術使人將本人或第三人之物交付者，處五年
  以下有期徒刑、拘役或科或併科一千元以下罰金。
  以前項方法得財產上不法之利益或使第三人得之者，亦同。
  前二項之未遂犯罰之。
第二百一十二條
 (偽造變造特種文書罪)
偽造、變造護照、旅券、免許證、特許證及關於品行、能力服務或其他相
類之證書、介紹書，足以生損害於公眾或他人者，處一年以下有期徒刑、
拘役或三百元以下罰金。
刑法第二百十六條
  行使第二百十條至第二百十五條之文書者，依偽造、變造文書或登載不實事項或使
  登載不實事項之規定處斷。
刑法第二百十八條
  偽造公印或公印文者，處五年以下有期徒刑。
  盜用公印或公印文足以生損害於公眾或他人者，亦同。


司法院資訊處製作；財團法人民間司法改革基金會備份。
